臺灣臺北地方法院刑事判決　　　　　　　　　　　　　九十一年度自字第五九五號
　　自　訴　人　甲○○○
　　被　　　告　丙○○
右列被告因妨害名譽案件，經自訴人提起自訴，本院判決如左：
    主    文
丙○○無罪。
    理    由
一、自訴意旨略以：被告丙○○係非法地下電台國際之聲之播音員，於民國九十一年
    四、五月間，打電話向自訴人甲○○○之鄰居張媽媽、羅媽媽二人表示自訴人「
    專門在外討客兄」等語，嚴重損害自訴人之名譽，因而認被告係涉犯刑法第三百
    十條之誹謗罪嫌云云。
二、按犯罪事實應依證據認定之，無證據不得認定其犯罪事實；復不能證明被告犯罪
    者，應諭知無罪之判決，刑事訴訟法第一百五十四條及第三百零一條第一項分別
    定有明文。次按認定不利於被告之事實，須依積極證據，苟積極證據不足為不利
    於被告事實之認定，即應為有利於被告之認定，更不必有何有利之證據。又告訴
    人之告訴，係以使被告受刑事訴追為目的，是其陳述是否與事實相符，仍應調查
    其他證據以資審認。最高法院分別著有三十年上字第八一六號及五十二年台上字
    第一三００號判例足資參照。末按刑法第三百十條第一項之誹謗罪，須意圖散布
    於眾，並指摘或傳述足以毀損他人名譽之事為要件，倘無散佈於眾之意圖，則不
    能論以該罪，至刑法第三百十條第二項之誹謗罪須行為人將足以毀損他人名譽之
    事，著為文字或繪成圖畫，散發或傳布於大眾始足當之，如僅告知特定人或向特
    定機關陳述，即與犯罪構成要件不符，最高法院七十五年度台非字第一七五號刑
    事裁判要旨參照。
三、本件自訴人認被告涉犯前開誹謗罪嫌，無非係以其所提出之錄音帶一捲及錄音帶
    譯文一份為其主要論據。訊據被告則堅詞否認有何妨害自訴人名譽之犯行，辯稱
    ：「我並沒有講過自訴人「專門在外討客兄」的話。這完全是誤會，而且我已經
    與自訴人夫妻談過，他們說不告了，但是事後他們又反悔了。況且自訴人所提出
    之錄音帶也有可能動手腳。」等語。
四、經查：本件自訴人除於自訴狀內片面表明被告誹謗之事實外，惟歷經本院多次庭
    訊，自訴人均無法提陳任何有關被告誹謗之佐證及證人羅媽媽之年籍資料以供本
    院調查虛實，至證人乙○○○（即張媽媽）經本院傳訊並未到庭，惟以書面陳稱
    ：「因本人對於整個案件並不清楚，且被告與自訴人夫妻之誤會原本已經化解，
    未料事隔數日，自訴人夫妻又表示不願意和解。」等情，此有證人乙○○○書寫
    信函一紙在卷可稽，核與被告上開所辯大致相符，是自訴人所為被告片面之指訴
    ，即難採為不利被告之認定基礎，從而，被告前揭所辯，尚堪採信。再查：倘被
    告確有如自訴人前開所稱打電話向張媽媽、羅媽媽二人表示自訴人「專門在外討
    客兄」乙節，則因被告打電話告知之對象僅係特定之二人（即張媽媽及羅媽媽）
    ，其所為顯非散布於不特定之多數人，參以前揭刑事裁判要旨之說明，尚難認被
    告有何散布於眾之行為或意圖，亦與刑法第三百十條誹謗罪之構成要件未合。此
    外，復查無其他積極證據足資證明被告有何自訴人所指之誹謗犯行，揆諸首開法
    條及判例之說明，不能證明被告犯罪，依法自應諭知無罪之判決。
據上論斷，應依刑事訴訟法第三百四十三條、第三百零一條第一項，判決如主文。
中      華      民      國    九十一    年      十      月      九      日
                                臺灣臺北地方法院刑事第七庭
                                    法  官  蔡正雄
右正本證明與原本無異。
如不服本判決，應於判決送達後十日內向本院提出上訴狀(應抄附繕本)。
                                    書記官  黃秀琴
中      華      民      國    九十一    年      十      月      九      日
